【裁判字號】    92,訴,143
【裁判日期】    920527
【裁判案由】    違反稅捐稽徵法
【裁判全文】
臺灣嘉義地方法院刑事判決                          九十二年度訴字第一四三號
    公  訴  人  臺灣嘉義地方法院檢察署檢察官
    被      告  丁○○
                卯○○
右列被告等因違反稅捐稽徵法案件，經檢察官提起公訴（九十二年度偵字第二０六號
），及移
，本院判決如左：
    主  文
丁○○行使偽造私文書，足以生損害於公眾及他人，處有期徒刑陸月，如易科罰金，
以參佰元折算壹日；緩刑參年。
偽造在「安中工程行」所製薪工資表上蓋章欄內如附表所示之「申○○」等貳拾人份
之印文及申○○等貳拾人之印章貳拾顆，均沒收。
卯○○幫助行使偽造私文書，足以生損害於公眾及他人，處有期徒刑肆月，如易科罰
金，以參佰元折算壹日；緩刑參年。
    事  實
一、丁○○係址設嘉義縣水上鄉龍德村十一指厝九二之四號「安中工程行」之負責人
    ，乃係依法應納稅之義務人，係屬從事業務之人，其明知申○○等如附表所示之
    人，並未在上開工程行工作及支薪，竟經由具有幫助故意之卯○○協助，由卯○
    ○提供如附表所示之人之身分證件影本交付丁○○，丁○○並利用不知情之刻印
    店偽造申○○等二十人之印章後，偽造自民國八十九年一月起至同年十二月止，
    在該工程行工作向其支領如附表所示之工資總計新台幣三百八十萬元之薪工資表
    ，蓋用印文於薪工資表上，共計二十人份，再委由不知情之會計人員製成各類所
    得扣繳暨免扣繳憑單，於九十年一月三十日以此詐術持向財政部台灣省南區國稅
    局嘉義縣分局提出申報，使之營造成本增加，營利所得減少，據以此方法逃漏該
    工程行八十九年度營利事業所得稅九萬八千二百八十三元，足以生損害於如附表
    所示之人與稅捐稽徵機關對於稅捐稽徵之正確性。
二、案經被害人申○○訴由台灣嘉義地方法院檢察署檢察官偵查起訴及移送併案審理
    。
    事  實
一、訊據被告丁○○、卯○○對於右揭犯罪事實均坦承不諱，核與被害人庚○○、己
    ○○、癸○○、乙○○、丑○○、酉○○、未○○、寅○○與辰○○、戌○○於
    警訊及併案偵查中與被害人申○○、巳○○、甲○○、辛○○於本院審理時指述
    情節相符（見本院卷第四頁、廿七頁背面至廿八頁、第三六至四一頁、第四五至
    四六頁、第四八頁、第五三至五七頁、第六十頁、第六五至六六頁），並經證人
    亥○○、蔡振榮於偵審中證述在卷（見偵卷第三九、四七頁，本院卷第三九頁）
    ，復有薪工資表影本、八十九年度綜合所得稅結算申報書、財政部台灣省南區國
    稅局嘉義縣分局函二份、各類所得扣繳暨免扣繳憑單影本二份、同國稅局嘉義縣
    分局計算被告丁○○逃漏營利事業所得稅之金額九萬八千二百八十三元函件、同
    國稅局八十九年度綜合所得稅給付清單、安中工程行營利事業登記證各一紙在卷
    可資佐證（見本院卷第三一頁，第一四五號偵卷第五至七頁，第一一一０號偵卷
    第六至七、十三、十四至廿頁、第七二三號偵卷第五至七頁），被告二人自白核
    與事實相符，其等罪證已臻明確，犯行洵堪認定，均應予依法論科。
二、查被告丁○○為「安中工程行」負責人，即納稅義務人，為從事業務之人，竟委
    由不知情之會計人員虛偽登載申○○等如附表所示之人薪資所得於業務上作成之
    八十九年度各類所得扣繳暨免扣繳憑單，據以制作該工程行八十九年度營利事業
    所得稅結算申報書，且利用不知情之刻印人員偽造申○○等廿人印章後，蓋用印
    文於薪工資表上，將上開不實薪資金額列為該行成本，而據以逃漏該工程行八十
    九年度營利事業所得稅，足以生損害於如附表所示之被害人申○○等廿人及稅捐
    稽徵機關徵稅之正確性，共計逃漏利事業所得稅九萬八千二百八十三元。核其所
    為，係犯刑法第二百十六條、第二百十條、第二百十五條行使偽造文書及業務上
    登載不實文書罪；及稅捐稽徵法第四十一條納稅義務人以詐術逃漏稅捐罪。又被
    告卯○○係提供身分證件予丁○○供為上開犯罪使用，並未參與上開犯行，其顯
    係以幫助之意思，參與前揭犯罪構成要件以外之行為，為幫助犯；又按因身分或
    其他特定關係成立之罪，其共同實施或教唆幫助者，雖無從事業務之特定關係，
    仍以共犯論，刑法第三十一條第一項定有明文。核被告卯○○所為，係犯刑法第
    三十條第一項、同法第二百十六條行使第二百十五條之業務上登載不實罪之幫助
    犯及稅捐稽徵法第四十三條第一項之幫助逃漏稅捐罪。另被告丁○○囑不知情之
    刻印人員偽刻申○○等人印章、及其偽造印文為偽造業務上文書或私文書之階段
    行為，偽造後復利用不知情會計人員製作不實之各類所得扣繳暨免扣繳憑單，並
    提出申報等行為，皆係間接正犯。被告偽造私文書及業務上登載不實文書後持以
    行使，其偽造之低度行為應為行使之高度行為所吸收；又偽刻印章及蓋用印文皆
    為偽造文書之部分行為，均不另論罪。被告丁○○所犯行使偽造私文書、行使業
    務上登載不實文書、以詐術逃漏稅捐等三罪間，有方法結果之牽連關係，為牽連
    犯，應從一重按行使偽造私文書處斷；被告卯○○所犯幫助行使偽造私文書、行
    使業務上登載不實文書及幫助逃漏稅捐等三罪間，有方法結果之牽連關係，為牽
    連犯，應從一重按幫助行使偽造私文書處斷，並依刑法第三十條第二項之規定，
    減輕其刑。公訴人對行使偽造私文書罪部分，雖漏列法條，但起訴事實已述及，
    自為起訴效力所及，本院自得併予審理。爰審酌被告二人犯罪之動機、目的、手
    段及其品性、生活狀況、智識程度、犯罪所生之損害及逃漏之稅額，與犯罪後坦
    承犯行態度良好等一切情狀，各量處如主文所示之有期徒刑六月、四月，併均諭
    知易科罰金之折算標準，以示懲儆。再被告二人前均未曾受有期徒刑以上刑之宣
    告，此有台灣高等法院被告全國前案紀錄表二份附卷可稽，其等因一時失慮，貪
    圖逃漏稅捐，偶罹刑典，事後已坦承犯行，深具悔意，經此刑之宣告後，應知警
    惕而無再犯之虞，本院因認暫不執行其刑為當，均予以宣告緩刑參年，用啟自新
    。
三、被告丁○○偽造在「安中工程行」所製薪工資表上蓋章欄內如附表所示之「申○
    ○」等貳拾人份之印文及申○○等廿人之印章廿顆，雖未扣案，惟並無法證明已
    滅失，均應依刑法第二百十九條之規定沒收。至卷附以申○○、辰○○名義所開
    立之八十九年度「各類所得扣繳暨免扣繳憑單」第一聯影本共二張，因業已交付
    財政部臺灣省南區國稅局嘉義縣分局用以報稅，已非屬被告所有，又非屬違禁物
    ，爰不予宣告沒收（最高法院四十三年臺上字第七四七號判例參照）。至未扣案
    之以其餘被害人等名義所開立之八十九年度「各類所得扣繳暨免扣繳憑單」均未
    由被告丁○○所保管持有，復查無其他積極證據足以證明現尚存在，為免將來執
    行之困難，爰亦不予宣告沒收，併此敘明。
據上論斷，應依刑事訴訟法第二百九十九條第一項前段，稅捐稽徵法第四十一條、第
四十三條，刑法第十一條前段、第三十一條第一項、第二百十六條、第二百十五條、
第二百十條、第五十五條後段、第四十一條第一項前段、第二百十九條、第七十四條
第一項，罰金罰鍰提高標準條例第二條，判決如主文。
本案經檢察官黃正雄到庭執行職務。
中      華      民      國      九十二    年      五    月      廿七    日
                                臺灣嘉義地方法院刑事第一庭
                                        法  官  李  文  輝
右正本證明與原本無異。
如不服本判決，應於判決送達後十日內向本院提出上訴狀( 應附繕本 )。告訴人或被
害人如對於本判決不服者，應具備理由請求檢察官上訴，其上訴期間之計算係以檢察
官收受判決正本之日期為準。
中      華      民      國      九十二    年      五    月      廿七    日
                                        書記官  林  育  興
附錄本件論罪法條：
稅捐稽徵法第四十一條：
納稅義務人以詐術或其他不正當方法逃漏稅捐者，處五年以下有期徒刑、拘役或科或
併科新台幣六萬元以下罰金。
稅捐稽徵法第四十三條：
教唆或幫助犯第四十一條或第四十二條之罪者，處三年以下有期徒刑、拘役或科新台
幣六萬元以下罰金。
稅務人員、執行業務之律師、會計師或其他合法代理人犯前項之罪者，加重其刑至二
分之一。
刑法第二百一十條：
偽造、變造私文書，足以生損害於公眾或他人者，處五年以下有期徒刑。
刑法第二百十五條：
從事業務之人，明知為不實之事項，而登載於其業務上作成之文書，足以生損害於公
眾或他人者，處三年以下有期徒刑、拘役或五百元以下罰金。
刑法第二百十六條：行使第二百十條至第二百十五條之文書者，依偽造、變造文書或
登載不實事項或使登載不實事項之規定處斷。
附表：
┌───────────────────────────────────┐
│一、被害人：申○○、丙○○、辛○○、子○○○、癸○○、午○○、乙○○、│
│    丑○○、庚○○、寅○○、甲○○、未○○、壬○○、酉○○、林美莉、黃│
│    志銘、辰○○、己○○、戌○○、戊○○等二十人。                    │
│                                                                      │
│二、虛報月份、金額及偽造印文數：均為八十九年一至十二月份、各為十九萬元│
│    ，合計三百八十萬元，印文各均為十二枚。                            │
│                      │
└───────────────────────────────────┘


司法院資訊處製作；財團法人民間司法改革基金會備份。
